行　政　法　院　判　決　　　　　　　　　　　　　八十八年度判字第四二五四號
　　原　　　告　甲○○
　　被　　　告　財政部臺灣省中區國稅局
右當事人因綜合所得稅事件，原告不服行政院中華民國八十七年九月九日台八十七訴
字第四四三五九號再訴願決定，提起行政訴訟。本院判決如左︰
　　主  文
原告之訴駁回。
　　事  實
原告係「伯華企業社」負責人，八十一年度綜合所得稅結算申報，原列報「伯華企業
社」營利所得新臺幣（以下同）七○五、七三九元，經被告核定「伯華企業社」八十
一年度之營利事業所得稅課稅所得額九、七五一、四六七元，應納營利事業所得稅二
、四二八、七○○元，並以其差額核定原告八十一年度營利所得七、三二二、七六七
元，併課其當年度綜合所得稅。原告不服，申經復查及一再訴願，遞遭決定駁回，遂
提起行政訴訟。茲摘兩造訴辯意旨於次：
原告起訴意旨略謂︰原告八十年度於台中縣大里鄉○○段三五四、三五五地號土地以
個人建屋方式興建「興大名廈」，之後台中縣稅捐稽徵處大屯分處輔導辦理營業登記
而設立「伯華企業社」。「伯華企業社」迄至八十一年度計開立統一發票金額計一一
、六五○、○○○元。八十一年間原告因故無法營繕興建恐遭承買人求償理賠，乃籌
組成立嘉屋希而頓建設股份有限公司（以下稱嘉屋希而頓公司）繼續興建，並推原告
為公司負責人。該公司就其概括承受部分權責，收取價金五二、一四四、○○○元，
並依法開立統一發票報繳營業稅及營所稅，被告查核「興大名廈」營所稅時，未予審
查課稅主體移轉之事實致屬嘉屋希而頓公司所開立統一發票金額計五二、一四四、○
○○元竟計入原告之營利所得。此顯然被告適用法令錯誤，且一案又重複在二主體課
稅，因請判決撤銷一再訴願決定及原處分等語。
被告答辯意旨略謂︰一、按「合夥組織營利事業之合夥人及獨資資本主於課徵綜合所
得稅時，對其營利所得之計算，所得稅法第十四條第一項第一類末段．．．至該項營
利事業所得稅，如經行政救濟程序確定後影響於合夥人盈餘分配之數額或獨資資本主
所得之盈餘數額時，縱綜合所得稅部分，未經行政救濟程序，稽徵機關亦應依據行政
權限予以更正辦理補退稅款，但如該項營利事業所得稅部分尚在行政救濟程序進行中
，則綜合所得稅之盈餘分配部分，自仍應按原核定之應分配盈餘減除應納營利事業所
得稅後之餘額計課。」為財政部五十三年三月九日台財稅發第一七四九號令所明釋。
二、查「伯華企業社」八十一年度有關系爭建屋出售行為相關之營業稅及營所稅迄今
皆在行政救濟中，依首揭函釋，如該營利事業所得稅部分尚在行政救濟中，則綜合所
得稅之盈餘分配部分，仍應按原核定之應分配盈餘減除應納營利事業所得稅後之餘額
計課，嗣後如系爭營利事業所得稅經行政救濟確定有變動時，被告自將依行政權限予
以更正辦理退稅，是被告原查依前揭規定，先行將原告當年度營利所得七、三二二、
七六七元歸課當年度綜合所得稅，應無違誤。請判決駁回原告之訴等語。
　　理  由
一、按獨資資本主每年自其獨資經營事業所得之盈餘，為營利所得，應併計個人綜合
所得總額，課徵綜合所得稅；獨資資本主經營獨資事業所得之盈餘，應按核定之營利
事業所得額，減除已納營利事業所得稅後之餘額計算之，為行為時所得稅法第十三條
及第十四條第一項第一類所規定。所謂核定之營利事業所得額，係指稅捐稽徵機關依
法調查核定之營利事業所得額而言。如該營利事業所得額經行政救濟程序後所確定之
數額，與稅捐稽徵機關原核定之數額有所出入，致影響獨資資本主所得之盈餘數額時
，依財政部五十三年三月九日台財稅發字第一七四九號令釋，縱獨資資本主綜合所得
稅部分未經行政救濟程序，稅捐稽徵機關亦應依職權予以更正，退補稅款，但要不能
謂獨資資本主之綜合所得稅，必待其營利事業所得額經行政救濟程序最終確定後，始
得予以課徵（本院五十五年判字第三三二號判例參照）。二、本件原告不服被告核定
其八十一年度之營利所得，主張其八十一年間其因故無法繼續興建房屋，為恐遭承買
人求償理賠，乃於八十一年五月成立嘉屋希而頓公司，該公司就其概括承受部分收取
價金五二、一四四、○○○元，並依法開立統一發票、報繳營業稅及營利事業所得稅
在案，原處分機關未查課稅主體已移轉之情形，誤將嘉屋希而頓公司之營業收入五二
、一四四、○○○元併計原告之營利所得，致重複課稅云云，惟查原告八十一年度以
個人名義興建房屋出售，嗣經台中縣稅捐稽徵處大屯分處輔導辦理營業登記，於八十
一年一月十五日設立「伯華企業社」，該社八十一年度課稅所得額經核定為九、七五
一、四六七元，應納稅額為二、四二八、七○○元，被告依「伯華企業社」核定課稅
所得額減除應納營利事業所得稅之餘額七、三二二、七六七元，併課原告八十一年度
綜合所得稅，並無違誤。至「伯華企業社」建屋出售相關之營業稅及營利事業所得稅
額，雖原告有爭議，尚在行政救濟中，惟依上開說明，本件原告八十一年度綜合所得
稅仍應按「伯華企業社」經核定之應分配盈餘減除應納營利事業所得稅之餘額計課，
嗣後如「伯華企業社」之營利事業所得稅經行政救濟確定有所變動時，自得依該結果
辦理更正，是原告仍執陳詞據以主張，自難採取。被告復查決定維持原處分，並無不
當。一再訴願決定遞予維持，俱屬妥適。原告起訴意旨為無理由，應予駁回。
據上論結，本件原告之訴為無理由，爰依行政訴訟法第二十六條後段判決如主文。
中    華    民    國     八十八      年     十二     月     二十四      日
                    行 政 法 院 第 四 庭
                                審 判 長 評  事      葉  振  權
                                         評  事      吳  錦  龍
                                         評  事      吳  明  鴻
                                         評  事      尤  三  謀
                                         評  事      陳  光  秀
右  正  本  證  明  與  原  本  無  異
                                         法院書記官  葛  雅  慎
中    華    民    國     八十八      年     十二     月     二十七      日
